【裁判字號】    91,自,389
【裁判日期】    920214
【裁判案由】    詐欺等
【裁判全文】
臺灣臺南地方法院刑事裁定                         九十一年度自字第三八九號
    自  訴  人  丙○○  女  五.
    自訴代理人  沈世鴻  男  六.
    被      告  乙○○  男  四.
右列被告因詐欺等案件，經自訴人提起自訴，本院裁定如左：
    主  文
自訴駁回。
    理  由
一、自訴意旨如附件（自訴狀影本、刑事控告追加理由狀影本）所載。
二、按法院或受命法官於甲○○○第一次審判期日前訊問及調查結果，如認為案件有
    刑事訴訟法第二百五十二條至第二百五十四條之情形者，得以裁定駁回其自訴，
    同法第三百二十六條第三項定有明文。
三、按刑法第三百三十九條第一項詐欺罪之成立，以行為人意圖為自己或第三人不法
    所有，施詐術使人將本人或第三人之物交付為要件。又按最高法院二十九年度上
    字第六七四號刑事判例：「背信罪之主體限於為他人處理事務之人，如為自己之
    工作行為，無論圖利之情形是否正當，原與該條犯罪之要件不符。上訴人向被告
    定製證章，限時完成，銀貨兩交，自屬民法上之承攬契約。被告於訂約後為上訴
    人製作證章，仍屬於自己之工作行為，並非為他人處理事務，縱其工作瑕疵由於
    故意或過失所致，上訴人除得依法請求修補或解除契約或請求減少報酬，並得請
    求損害賠償外，要不能繩以刑法上之背信罪。」；五十年度台上字第一五八號刑
    事判例：「被告與自訴人於訂立承攬契約後，為自訴人拆除舊屋建築新屋，仍屬
    於自己之工作行為，並非為他人處理事務，殊與背信罪之構成要件不符。如其拆
    除之舊料應屬自訴人所有，而被告有竊取或侵占行為，亦應分別情形依各該罪名
    論處，要難以背信罪相繩。」可知，刑法第三百四十二條背信罪之成立，以行為
    人為他人處理事務為要件。
四、經查，本件自訴人自訴意旨如附件即自訴狀影本、刑事控告追加理由狀影本所載
    ，自訴代理人並於本院審理中稱以：【你是認為被告應該要換電錶，電線也要換
    ，但是被告沒有換？】是的。【你是認為被告沒有把鋼板做好，還是沒有把防雨
    板做好？】被告有作鋼板，但是只做一部分，所以也有犯罪，而防雨板應該作，
    但是被告沒作。提出照片五張。【你根據契約書的那一點，被告乙○○應該幫你
    換電錶？】換電線就一定要換二二○伏特電錶，根據契約第七點。包工沒有來向
    我要相關資料，換電線時線放在裡面，也不知道他到底有無換。我是認為被告沒
    有幫我換電線也沒有換電錶。電線藏在屋裡面看不出來，但客人來使用電卻短路
    ，所以認定被告沒有換電線。二樓的電線確實可以從輕鋼架看得出來，但有一部
    分在牆壁裡面，看不出來究竟有無換。【（提示小收據）你提出的小張收據，內
    容是何人寫的？】收款人的姓名乙○○三個字是被告乙○○簽的，裡面的內容是
    我沈世鴻自己寫的，寫完之後由乙○○簽名等語。
五、但查，訊據被告乙○○固坦承有與自訴人訂立契約修繕房屋之情事，但否認有何
    詐欺、背信之犯行，辯稱：我沒有詐欺，【按照契約，你應該換電錶、電線但是
    你沒有做？】二二○伏特電錶確實沒換，但是電線我有換。換電線我們是向自訴
    人收費六千元，根據契約內容我們沒有義務換電錶。【自訴代理人認為你應該要
    作鐵皮鋼板，但是你沒作，這點你有無意見？】根據契約第一點，是水泥瓦換作
    鋼板。起先我去修理屋頂時，本來是黑色水泥瓦屋頂，已經被破壞嚴重，他是要
    我將水泥瓦屋頂換成鋼板並保證不漏水，我們有按照此施工，且自訴人也上去檢
    查過。而一一○電錶要換成二二○伏特電錶要由業主提供三個資料，可以由我們
    幫他申請，第一個提出已繳費的單據（表示沒有欠費），第二個是業主的印章，
    第三個是工程水電行的平面圖，且屋主也可以自己申請，這個部分不在本案契約
    內，而且換電錶電力公司不會向業主收費，但是工程水電行出具平面圖，一般行
    情是向業主收費五千元，但電錶仍是屬於電力公司的。電線在輕鋼架裡面，輕鋼
    架是活動的，可以看得出來，我們確實有換。【你向自訴人收了多少錢？】鋼板
    收了四萬，電線收了六千元。總共四萬六千元。換屋頂包括很多工，包含清理廢
    棄物，拆除壞掉的部分，第一期一共向他收四萬元等語。
六、經本院互核上開自訴人所陳、被告所辯，及參酌自訴人所提修繕工程契約影本、
    收據影本等資料之結果，被告與自訴人之間，確有修理系爭房屋之民法承攬關係
    存在，被告之所以收受系爭款項，係基於此民法承攬關係，並非因被告有何施用
    詐術致使自訴人陷於錯誤而交付，按諸上開說明，被告自無詐欺之犯行。再者，
    要不論系爭承攬關係有無完全修繕妥當，是否發生債務不履行之民事糾紛，被告
    之承作系爭工作，係本於與自訴人訂立承攬契約後，為自訴人修繕舊屋，仍屬於
    自己之工作行為，並非為他人處理事務，殊與背信罪之構成要件不符。依上開最
    高法院二十九年度上字第六七四號刑事判例、五十年度台上字第一五八號刑事判
    例之旨意，縱使被告工作有所瑕疵且係由於故意或過失所致，至多僅係自訴人是
    否依法請求修補或解除契約或請求減少報酬，並得請求損害賠償之民事問題，要
    不能繩以被告刑法上之背信罪。綜上所查可知，本件至多僅係債務不履行所生之
    民事糾紛，應認被告罪嫌不足，依照首揭說明，本件自訴應予駁回。
據上論斷，應依刑事訴訟法第三百二十六條第三項、第二百五十二條第十款，裁定如
主文。
中      華      民      國      九十二      年      二    月    十四    日
                              臺灣臺南地方法院刑事第四庭
                                    法  官   蘇義洲
右正本證明與原本無異。
如不服本裁定，應於裁定送達後五日內向本院提出抗告狀( 應附繕本 )。
                                    書記官   岑  玢
中      華      民      國      九十二      年      二    月    十四    日


司法院資訊處製作；財團法人民間司法改革基金會備份。
